【裁判字號】    99,簡上,516
【裁判日期】    990721
【裁判案由】    誹謗
【裁判全文】
臺灣桃園地方法院刑事判決             99年度簡上字第516號
上  訴  人
即  被  告  乙○○
上列上訴人因誹謗案件，不服本院99年度壢簡字第469號，中華
民國99年4月30日第一審簡易判決（聲請簡易判決處刑案號：臺
灣桃園地方法院檢察署98年度偵字第28943號）提起上訴，本院
管轄第二審之合議庭判決如下：
    主  文
原判決撤銷。
乙○○公然侮辱人，處拘役伍拾日，如易科罰金，以新臺幣壹仟
元折算壹日。緩刑貳年，緩刑期間付保護管束，並應向指定之政
府機關、政府機構、行政法人、社區或其他符合公益目的之機構
或團體，提供肆拾小時之義務勞務，及參加法治教育壹場次。
    事  實
一、乙○○因與甲○○間針對網誌之留言發生爭議，心生不滿，
    竟基於公然侮辱之故意，於民國98年8月2日上午9時23分許
    起迄至同年8月3日凌晨1時38分許，在其桃園縣龍潭鄉○○
    路365之1號住處，以電腦設備連接網際網路，在甲○○以帳
    號「SMAL LFISH717」向無名小站網站申設屬不特定網友均
    得上網瀏覽而得共見共聞內容之網誌中，以「JAZZ」之暱稱
    接續發表內容為：「太高估了吧…你們這些女人算個屌？？
    就是生來給人躺的…自己犯賤欠糟蹋！！尤其是你^^最最賤
    格」、「怎麼處理？？腿開開給他壓看看」、「濫貨就是跟
    一堆濫貨在一起…這個社會靠的是腦袋懂嗎？我等電話等很
    久了～不是像那些沒知識的一張嘴去走著瞧嚕^^」等足以減
    損名譽之文字公然辱罵甲○○。
二、案經甲○○訴由臺北縣政府警察局土城分局報告臺灣桃園地
    方法院檢察署檢察官偵查後聲請簡易判決處刑。
    理  由
壹、證據能力部分：
    查本院認定事實所引用之下列供述證據及非供述證據，並無
    證據證明係公務員違背法定程序所取得，且上訴人即被告（
    下稱被告）乙○○及檢察官對於證據能力均表示不爭執，迄
    至言詞辯論終結前亦未再聲明異議，經核亦無顯有不可信之
    情況與不得作為證據之情形，本院審酌上開證據資料製作時
    之情況，尚無違法不當及證明力明顯過低之瑕疵，認為以之
    作為證據應屬適當，且就供述證據部分係合於刑事訴訟法第
    159條之5之規定，是本判決下列所引用之證據資料，均有證
    據能力，合先敘明。
貳、認定犯罪事實所憑之證據及理由
    上揭事實，業經被告於本院審理時坦承不諱（見本院簡上字
    卷第17反面、23頁），核與證人即告訴人（下稱證人）甲○
    ○於警詢、偵查證述情節相符（見偵卷第9、23頁），並有
    網路列印畫面、門號0000000000之申登人查詢資料、IP帳戶
    使用人資料及林陳淑卿之全戶戶籍資料等件在卷可佐（見偵
    卷第11、12、27至30頁），足徵被告上開任意性自白與事實
    相符。本案事證明確，被告犯行洵堪認定，應予依法論罪科
    刑。
、論罪科刑及撤銷改判之理由
一、按刑法第310條誹謗罪之成立，必須意圖散布於眾，而指摘
    或傳述足以毀損他人名譽之具體事實，如僅抽象的公然為謾
    罵或嘲弄，並未指摘具體事實，則屬刑法第309條第1項公然
    侮辱罪範疇，此有最高法院86年度台上字第6920號判決意旨
    參照。被告撰寫「濫貨就是跟一堆濫貨在一起…太高估了吧
    …你們這些女人算個屌？？就是生來給人躺的…自己犯賤欠
    糟蹋！！尤其是你^^最最賤格」等不雅文字上傳至證人甲○
    ○之網誌上，使不特定之網友均得以透過網路連結瀏覽該網
    誌，足以損害證人甲○○之名譽，惟究未具體指摘證人甲○
    ○何時、何地為如何內容且有損聲譽之不當舉止，故被告上
    開言詞僅止於抽象之公然謾罵，而非指摘或傳述一「具體事
    實」甚明。是核被告所為，應係犯刑法第309條第1項之公然
    侮辱罪。檢察官聲請簡易判決處刑書認被告係犯刑法第310
    條第2項之加重誹謗罪，恐有誤會，惟因二者基本社會事實
    同一，爰依法變更起訴法條。第查，被告於98年8月2日上午
    9時23分許、10時01分許、同年8月3日凌晨1時38分許，以單
    一公然侮辱之犯意，時間密接、地點相同接續於證人甲○○
    上開無名小站網誌上散布發表數次侮辱之文字行為，係屬單
    一犯意接續為之，為接續犯，應論以一行為。檢察官雖未就
    被告於98年8月2日上午10時01分許，在上開網站上登載「怎
    樣處理？腿開開給他壓看看」之侮辱犯行聲請簡易判決處刑
    意旨，惟該部分犯行與已聲請簡易判決處刑並經本院論罪之
    部分，有實質上一罪關係，為聲請效力所及，本院自得併予
    審理。
二、查，原審以被告罪證明確，予以論罪科刑，固非無見，量刑
    亦屬妥適，惟被告並非針對具體特定之事實加以指摘，而係
    以上開言語謾罵而公然侮辱證人甲○○，已經本院認定如前
    ，則原審認被告係犯刑法第310條第2項之加重誹謗罪，適用
    法條顯有不當，惟上訴人上訴意旨指摘量刑過重雖無理由，
    惟原審判決既有上開違誤之處，自屬無可維持，應由本院予
    以撤銷改判。爰審酌被告與告訴人互不相識，竟無故於網路
    上發表侮辱證人甲○○名譽之文字，所為誠屬不該，惟念及
    犯後坦承犯行，態度尚佳，被告有意以約新臺幣1萬元與證
    人甲○○達成和解而未成，兼衡被告之素行、生活狀況、智
    識程度，犯罪所生危害程度等一切情狀，量處如主文所示之
    刑，並諭知易科罰金之折算標準。末查，被告前未曾因故意
    犯罪受有期徒刑以上刑之宣告，此有臺灣高等法院被告前案
    紀錄表1份在卷可按（見本院簡上字卷第9及其反面頁），其
    僅因一時失慮致罹刑章，然事後願坦承犯行，堪認具有悔意
    ，被告經此偵、審程序教訓及刑之宣告，應能知所警惕，信
    無再犯之虞，本院綜合各情，認原審所宣告之刑以暫不執行
    其刑為當，爰依刑法第74條第1項第1款規定，諭知緩刑2年
    ，並依98年6月10日修正公布，自98年9月1日施行之修正後
    刑法第74條第2項第5款規定，宣告被告於緩刑期間內，向指
    定之政府機關、政府機構、行政法人、社區或其他符合公益
    目的之機構或團體，提供40小時之義務勞務。復為強化其法
    治之觀念，使其緩刑期間內能深知反省，避免再犯，併依刑
    法第74條第2項第8款規定，命被告應參加法治教育1場次，
    暨依同法第93條第1項第2款規定宣告於緩刑期內付保護管束
    ，俾兼收啟新及惕儆之雙效，以符緩刑宣告之目的。
據上論斷，應依刑事訴訟法第455條之1第1項、第3項、第369條
第1項前段、第364條、第299條第1項前段、第300條，刑法第309
條第1項、第41條第1項前段、第74條第1項第1款、第2項第8款、
93條第1項第2款，修正後刑法第74條第2項第5款，刑法施行法第
1條之1第1項、第2項前段，判決如主文。
本案經檢察官簡方毅到庭執行職務。
中    華    民    國    99    年    7    月    21    日
                  刑事第十一庭  審判長法  官  蔡榮澤
                                      法  官  吳宗航
                                      法  官  汪曉君
以上正本證明與原本無異。
本件不得上訴。
                                      書記官  楊晴文
中    華    民    國    99    年    7     月    21    日
附錄本案論罪科刑法條：
中華民國刑法第309條第1項
（公然侮辱罪）
公然侮辱人者，處拘役或 3 百元以下罰金。

司法院資訊處製作；財團法人民間司法改革基金會備份。
